臺灣臺中地方法院刑事判決　　　　　　 100年度訴緝字第22號
公　訴　人　臺灣臺中地方法院檢察署檢察官
被　　　告　鄭智鴻
上列被告因妨害兵役案件，經檢察官提起公訴（94年度偵字第98
07號），被告於言詞辯論終結前認罪，檢察官聲請改依協商程序
而為判決，本院合議庭裁定由受命法官獨任進行認罪協商程序，
判決如下：
    主    文
鄭智鴻役齡男子意圖避免徵兵處理，核准出境後，屆期未歸，經
催告仍未返國，致未能接受徵兵處理，處有期徒刑貳月，如易科
罰金以銀元佰元即新臺幣玖佰元折算壹日，緩刑貳年。
    犯罪事實及理由
一、鄭智鴻係民國71年11月25日出生之役齡男子，明知即將接受
    徵兵檢查，竟意圖避免徵兵處理，於91年8 月20日填具役男
    出境申請書，向主管機關即臺灣省臺中縣神岡鄉公所（現已
    改制為臺中市神岡區公所）所申請自91年8 月24日至同年10
    月23日前往中國大陸觀光，經核准後，其於91年8 月24日出
    境前往中國大陸，未依期於同年10月23日返國。嗣臺中縣神
    岡鄉公所分別於93年10月27日以神鄉社字第0930019973號函
    、93年11月29日以神鄉社字第0930022211號函、94年1 月5
    日以神鄉社字第0940000215號函、94年2 月18日以神鄉社字
    第0940002654號函、94年3 月21日以神鄉社字第0940004522
    號函、94年4 月22日以神鄉社字第0940006865號函催告促請
    鄭智鴻之父親鄭瑞泉，通知鄭智鴻即刻返國並接受徵兵處理
    ，惟未獲置理。鄭智鴻經其父親轉告通知後仍無故不遵期到
    場接受徵兵檢查，經臺中縣神岡鄉公所函知臺中縣政府後，
    始悉上情。
二、本件經檢察官與被告於審判外達成協商之合意且被告已認罪
    ，其合意內容為：(一)、被告願受科刑範圍為有期徒刑2 月，
    ，如易科罰金以銀元300 元即新臺幣900 元折算1 日，緩刑
    2 年。(二)、被告於100 年3 月11日前捐款新臺幣15萬元與臺
    中市政府教育局( 帳號：000000-000000 ，戶名：臺中市政
    府教育局代辦經費專戶，已於100 年2 月15日捐款) 。本院
    查上開協商合意並無刑事訴訟法第455 條之4 第1 項所列情
    形之一，檢察官聲請改依協商程序而為判決，本院爰不經言
    詞辯論，於協商合意範圍內為協商判決，合予敘明。
三、又被告行為時之刑法第41條第1 項前段規定：「犯最重本刑
    為五年以下有期徒刑以下之刑之罪，而受六個月以下有期徒
    刑或拘役之宣告，因身體、教育、職業、家庭之關係或其他
    正當事由，執行顯有困難者，得以一元以上三元以下折算一
    日，易科罰金。」，且依修正前罰金罰鍰提高標準條例第2
    條前段（現已刪除）之規定，將上開易科罰金之折算標準就
    其原定數額提高為一百倍折算一日，是其行為時之易科罰金
    折算標準，應以銀元一百元至三百元折算一日，經折算為新
    臺幣後，應以新臺幣三百元至九百元折算為一日，惟95年7
    月1 日施行之刑法第41條第1 項前段則規定：「犯最重本刑
    為五年以下有期徒刑以下之刑之罪，而受六個月以下有期徒
    刑或拘役之宣告者，得以新臺幣一千元、二千元或三千元折
    算一日，易科罰金。」，經比較修正前後規定之結果，應認
    修正後之法律並非較有利於被告，依修正後刑法第2 條第1
    項之規定，自應適用行為時之法律即修正前之刑法第41條第
    1 項前段及廢止前罰金罰鍰提高標準條例第2 條之規定，諭
    知易科罰金，並定其折算標準。又中華民國96年罪犯減刑條
    例業於96年7 月4 日公布，並自96年7 月16日施行，而該條
    例第5 條規定：「本條例施行前，經通緝而未於中華民國96
    年12月31日前自動歸案接受偵查、審判或執行者，不得依本
    條例減刑。」，查被告所為本件之妨害兵役犯行，其犯罪時
    間雖係在民國96年4 月24日以前，然其於95年3 月10日經本
    院發布通緝在案，迄至100 年1 月25日為警緝獲到案，揆諸
    前揭規定，自不得依該條例減刑。至被告行為時妨害兵役治
    罪條例第23條規定：「犯本條例之罪，處六月以上有期徒刑
    以上之刑者，並宣告褫奪公權。」，嗣於95年5 月30日經修
    正公布予以刪除，並自95年7 月1 日施行，而本件協商所達
    成之有期徒刑未達6 月，自無前開修正前條文適用之餘地，
    而無新舊法比較之問題，附此敘明。
四、應適用法條：刑事訴訟法第455 條之4 第2 項、第455 條之
    8 、第454 條第1 項、第300 條，妨害兵役治罪條例第3 條
    第7 款，刑法第2 條第1 項前段、第11條前段、第74條第1
    項第1 款，修正前刑法第41條第1 項前段，廢止前罰金罰鍰
    提高標準條例第2 條。
五、本判決除有刑事訴訟法第455 條之4 第1 項第1 款、第2 款
    、第4 款、第6 、第7 所定情形之一，或違反同條第2 規定
    者外，不得上訴。
六、如不服本件判決，得自收受判決送達之日起10日內，向本院
    提出上訴書狀，上訴於第二審法院。
中    華    民    國   100    年    3     月    23    日
                    刑事第六庭   法  官  李立傑
以上正本證明與原本無異
                                 書記官  陳怡臻
中    華    民    國   100    年    3     月    23    日
附錄本案論罪科刑法條：
妨害兵役治罪條例第3條：
第3 條役齡男子意圖避免徵兵處理，而有下列行為之一者，處五
年以下有期徒刑：
            一、徵兵及齡男子隱匿不報，或為不實之申報者。
            二、對於兵籍調查無故不依規定辦理者。
            三、徵兵檢查無故不到者。
            四、毀傷身體或以其他方法變更體位者。
            五、居住處所遷移，無故不申報，致未能接受徵兵
                處理者。
            六、未經核准而出境，致未能接受徵兵處理者。
            七、核准出境後，屆期未歸，經催告仍未返國，致
                未能接受徵兵處理者。